【裁判字號】    98,訴,501
【裁判日期】    981006
【裁判案由】    侵權行為損害賠償
【裁判全文】
臺灣臺北地方法院民事判決               98年度訴字第501號
原      告  甲○○
訴訟代理人  林柏男律師
            詹順貴律師
複代理人    劉姿吟律師
被      告  乙○○
                      （現於桃園女子監獄執行中）
上列當事人間請求侵權行為損害賠償事件，原告提起附帶民事訴
訟，經本院刑事庭以97年度附民字第20號裁定移送前來，本院於
民國98年9 月18 日言詞辯論終結，判決如下：
    主      文
被告應給付原告新臺幣伍佰零捌萬元，及自民國九十七年二月二
日起至清償日止，按年息百分之五計算之利息。
訴訟費用由被告負擔。
本判決於原告以新臺幣壹佰柒拾萬元供擔保後，得假執行；被告
如以新臺幣伍佰零捌萬元為原告預供擔保，得免為假執行。
    事實及理由
一、原告主張：原告前因配偶外遇，於民國89年8 月間，經人引
    介求助於被告。被告明知自己並無法力，竟趁隙向原告誆稱
    其法力高強，可上達天聽，瞭解原告之夫與外遇對象之累世
    因果，可斬斷孽緣，並陸續要求原告為自己、家人、丈夫、
    外遇對象等人安八卦、超渡、設金剛座，及向其學習瑜珈以
    獲其灌氣，矇使原告誤遵其要求，先後付其各項做法費用，
    合計新臺幣（下同）569 萬7000元。實則被告並無法力，亦
    未為原告做法，其向原告詐得上開金錢後，雖因畏懼斂財醜
    事被揭，而返還部分款項，惟尚有逾508 萬元之詐得款項迄
    不返還，原告自得依民法第184 條第1 項前、後段之侵權行
    為規定，及同法第179 條不當得利之規定，依選擇合併請求
    被告返還。爰提起本訴，聲明請求被告給付原告508 萬元及
    自起訴狀繕本送達翌日即97年2 月2 日起至清償日止，按年
    息5%計算之利息；並願供擔保請准宣告假執行等情。
二、被告則辯稱伊未詐騙原告，亦無侵害原告權利，原告所付金
    錢係聘伊擔任人身顧問之報酬等語，並聲明請求駁回原告之
    訴，如受不利判決願供擔保請准免為假執行等語。
三、經查，原告主張先後交付被告共計569 萬7000元，經被告部
    分退款，尚有逾508 萬元未據被告返還等事實，為被告所是
    認，堪信為真實。被告雖以前詞否認詐騙原告，惟查，被告
    因對外自稱師承「白教上師」，為人論命，宣稱可透過設金
    剛座、地金剛、加持、超渡、安八字等法事為人消災解厄，
    其中論命部分，排命盤1 張1 萬2000元，問流年每小時6000
    元，設金剛座、地金剛、加持每次均為20萬元，超渡每次6
    萬元，安八字每次3 萬6000元，瑜珈課程分為初級、中級、
    高級，1 期10次，每期3 萬6000元。於89年間得知原告因配
    偶外遇問題，引發婚姻危機，認有機可趁，明知其無能力（
    法力）透過論命及設金剛座、地金剛、加持、超渡及安八字
    等法事為人解決婚姻、健康及財產等問題，且未在「道場」
    上進行任何法事，竟在其臺北縣新店市○○街286 巷22號2
    樓住處為原告論命，佯稱可看到每個人之累世，從原告之命
    盤看出其配偶有外遇是很自然的事，必須在道場為其配偶安
    八字，才能知道其配偶與外遇對象之累世因果，當時道場恰
    正舉辦農曆7 月超渡法事，如果再為其配偶設金剛座，解決
    外遇問題之效果更快，且因原告必須與其配偶配合，故原告
    自身亦須設金剛座，而設金剛座、地金剛、加持、超渡、安
    八字等法事均在道場舉行，其會將八字送至道場，由道場處
    理，但道場不開放云云，致原告誤信被告有解決其配偶外遇
    問題之能力（法力），且會為其在「道場」上進行上開法事
    ，而陷於錯誤，委由被告為其與配偶安八字，及為配偶設金
    剛座，並於89年7 月8 日匯款27萬2000元至被告設於中國農
    民銀行之帳戶（帳號：0000000000）內，作為該等法事之費
    用（即附表1 編號1） 。此後，被告即陸續以原告如不為其
    配偶及外遇對象、其兒女、父母等親人進行設金剛座、地金
    剛、加持、超渡、安八字等法事，原告之配偶與外遇對象之
    因果將會變成惡性，嚴重的話可能會上社會新聞。且為其配
    偶加持或超渡，配偶對於外遇之事比較能夠早點自覺，又因
    其配偶之外遇對象曾墮胎，嬰靈會影響其兒女健康，以及其
    弟媳懷孕之性別如果是男性，其父親會很快過世云云，誘騙
    原告委由其論命及設金剛座、地金剛、超渡、安八字、加持
    等法事，並使原告誤信其有能力（法力）透過論命及進行上
    開法事解決原告及其親人之健康、財產等問題，而使原告陷
    於錯誤，先後委由被告論命（原告之女、原告配偶、原告配
    偶之姊姊、原告家族、原告之子）及進行設金剛座（原告配
    偶外遇對象所墮胎之嬰靈、原告配偶外遇對象、原告之子女
    、原告、原告之父母）、地金剛（原告配偶外遇對象所墮胎
    之嬰靈、原告配偶、原告、原告之子女）、超渡（原告之配
    偶、原告、原告之女、原告配偶之姊《生產危險》、原告之
    父、原告之母、原告之子）、安八字（原告之女、原告配偶
    外遇對象、原告之父、原告之子、原告之妹、原告之母、原
    告公婆）、加持（住宅、原告配偶、原告配偶《住院開刀》
    、原告《聲音沙啞》、移民、售屋）等法事，並先後將附表
    1 所列除編號1 、8 、14、28、32、37、41以外之金額匯入
    被告前述帳戶。被告同時向原告介紹其開辦之初級瑜珈班係
    教導一般瑜珈動作，中級瑜珈班則由原告為被告做腳底按摩
    ，名之為「連脈」，再由被告自原告頭部「灌頂」或「連脈
    」，高級瑜珈班原係由原告為被告做手部按摩，惟被告以原
    告修行尚未至可做手部按摩之階段，仍要求原告為之施以腳
    底按摩，佯稱前述課程可改善體質，致原告誤信被告有「灌
    頂」或「連脈」之能力（法力），其教授之瑜珈課程確有改
    善體質之功能，而陷於錯誤，報名參加該等瑜珈課程，及偕
    同其女參加初級瑜珈班，並於附表編號8 、14、32、37所列
    時間分別匯款3 萬6000元至被告前述帳戶。被告先後向原告
    詐得如附表一編號1 至27、28至40所示之560 萬元等暨以類
    似手法另向訴外人鄭秀麗詐得58萬9000元等事實，經臺灣高
    等法院以98年度上易字第504 號刑事判決認定被告犯詐欺罪
    ，判處有期徒刑1 年10月確定，有該判決附卷可稽。且本院
    調取上開刑事判決，核閱卷內事證，以原告及訴外人鄭秀麗
    所陳被告宣稱可透過論命、設金剛座、安八字等法事解決渠
    等面臨之婚姻、感情問題，及告以係由「道場」進行上述法
    事等情，所陳互核一致，復與如附表一編號1 至27、28至40
    所示之匯款時間、金額及項目大致相符等情，可知原告上開
    指述，並非無憑。又被告自陳未皈依任何密宗上師，卻自創
    論命方式，而所有法事均係透過靜坐方式進行，宣稱靜坐時
    其靈魂會出竅，其精神能量會去觸動對方元神，並自稱前世
    是植物，被告所述顯與密宗及一般民間信仰迥異，且荒誕不
    經，顯屬虛偽。被告於上開刑事案件偵查中，就其有無法力
    一節，或稱要問「學生」，或稱其無法力，是「學生」認為
    其有法力，卻又稱其有靈魂出竅之能力（法力），前後矛盾
    不一，益見所述虛偽不實。再者，被告於上開刑案一審審理
    時，自承其有向學生說過「道場」不開放等語（見刑事一審
    卷第240 頁背面），惟被告僅係透過靜坐方式進行各項法事
    ，竟向原告虛捏係由一群人在未開放之「道場」進行法事，
    足見被告係故弄玄虛向原告詐財甚明。參以被告向原告收取
    之如附表一編號1 至27、28至40所示之費用，超出一般算命
    及法事行情甚多，原告苟非誤信被告有能力（法力）透過法
    事解決彼等之婚姻、健康、財產等問題，焉有可能支付如此
    高額之報酬予被告。由上可知，被告明知其無能力（法力）
    透過論命及設金剛座、地金剛、加持、超渡及安八字等法事
    為人解決婚姻、健康及財產等問題，且無在「道場」上進行
    任何法事，竟趁原告面臨婚姻危機，判斷力較為薄弱之際，
    先透過「論命」虛偽告知原告所謂「累世之因果」，使誤信
    其有能力（法力）透過各種法事解決其婚姻、健康、財產問
    題，再編造各種說法誘騙原告委由其在「道場」進行實際不
    存在之設金剛座、地金剛、安八字、超渡、加持等法事，藉
    此收取超乎行情之報酬，被告此部分確有施用詐術之行為。
    此外被告於上開刑案偵審中自承並無教授瑜珈之執照，亦未
    曾學習過瑜珈，僅憑書本自修，則其有無教授瑜珈課程之能
    力，殊值存疑。尤以被告所教授之瑜珈課程內容，與坊間一
    般瑜珈課程不同，無非是假「瑜珈」之名，行「灌頂」、「
    連脈」之實。而被告並無法力，由其「灌頂」、「連脈」，
    自不可能具任何功效。參以被告之瑜珈課程收費超乎行情，
    原告苟非誤信被告有「灌頂」、「連脈」之能力，其參加瑜
    珈課程確可改善體質，豈會支付高額學費予被告。準此，被
    告明知其教授之瑜珈課程無改善體質之功效，其亦無「灌頂
    」、「連脈」之能力，竟開辦「瑜珈班」向原告收取超乎行
    情之學費，亦足認有施用詐術之行為。是原告據以主張受被
    告詐欺因而交付560 萬元之事實，堪予採信。被告空言否認
    ，委無可取。
四、按故意不法侵害他人之權利者，負損害賠償責任。故意以背
    於善良風俗之方法，加損害於他人者亦同。民法第184 條第
    1 項定有明文。被告以前揭手法詐欺原告，不法侵害原告之
    意思自由及財產權，自應依上開規定賠償原告之損失。又給
    付無確定期限者，債務人於債權人得請求給付時，經其催告
    而未為給付，自受催告時起，負遲延責任。其經債權人起訴
    而送達訴狀，與催告有同一之效力；又遲延之債務，以支付
    金錢為標的者，債權人得請求依法定利率計算之遲延利息；
    應付利息之債務，其利率未經約定，亦無法律可據者，週年
    利率為百分之五，民法第229 條第2 項、第233 條第1 項前
    段、第203 條定有明文。從而，原告依侵權行為之法律關係
    ，提起本訴，聲明請求被告給付原告508 萬元，及自起訴狀
    繕本送達翌日即97年2 月2 日起至清償日止，按年息5%計算
    之利息，為有理由，應予准許。兩造陳明願供擔保請為宣告
    假執行或免為假執行，經核均與規定相符，爰分別酌定相當
    之擔保金額予以宣告。
五、依民事訴訟法第78條，第390 條第2 項、第392 條第2 項，
    判決如主文。
中    華    民    國    98    年    10    月    6     日
                      民事第三庭  法  官  黃明發
以上正本係照原本作成
如對本判決上訴，須於判決送達後20日內向本院提出上訴狀
中    華    民    國    98    年    10    月    6     日
                                  書記官  陳怡如


司法院資訊處製作；財團法人民間司法改革基金會備份。
